【裁判字號】    95,台上,461
【裁判日期】    950125
【裁判案由】    違反毒品危害防制條例
【裁判全文】
最高法院刑事判決              九十五年度台上字第四六一號
    上  訴  人  台灣高等法院檢察署檢察官
    被      告  甲○○
                        號
                乙○○
                        5號
                        八號（另案在台灣龍潭女子監獄執行
                        ）
上列上訴人因被告等違反毒品危害防制條例案件，不服台灣高等
法院中華民國九十四年十月二十七日第二審判決（九十四年度上
訴字第二五六二號，起訴案號：台灣桃園地方法院檢察署九十三
年度偵字第一０五００、一０五０一號），提起上訴，本院判決
如下：
    主  文
上訴駁回。
    理  由
按刑事訴訟法第三百七十七條規定，上訴於第三審法院，非以判
決違背法令為理由，不得為之。是提起第三審上訴，應以原判決
違背法令為理由，係屬法定要件。如果上訴理由狀並未依據卷內
訴訟資料，具體指摘原判決不適用何種法則或如何適用不當，或
所指摘原判決違法情事，顯與法律規定得為第三審上訴理由之違
法情形，不相適合時，均應認其上訴為違背法律上之程式，予以
駁回。本件檢察官上訴意旨略稱：(一)、被告甲○○使用之000
0000000號行動電話收件信箱內簡訊留存有：「就是你你
從獅潭上來的麼『賣藥』，不要再打來了，要不送你販賣」。在
發件信箱內亦有簡訊：「妹仔：總是在歷經挫折才知錯了，……
尤其冰糖事件若不是阿建一句話，我還有天真認他大哥不可能對
我，……這次想開了即使誤會也要做，我既然敢『賣藥』又有何
懼怕，這是面子問題，至少將來不會有後悔。阿忠」，被告乙○
○所使用之0000000000號行動電話簡訊收件匣內亦有
上述「妹仔：總是在歷經挫折才知錯了，……阿忠」，同一內容
之簡訊，而甲○○坦承「妹仔」是指乙○○，「阿忠」即其本人
，「賣藥」的「藥」是指毒品海洛因，有勘驗筆錄、民國九十三
年七月七日偵訊筆錄、九十四年十月十三日審理筆錄可稽。原判
決竟謂無法依其內容據以認定所稱之「藥」即係毒品海洛因，顯
有錯誤。(二)、被告甲○○辯稱：在高速公路龍澤收費站遇警臨檢
係因無照駕駛，才會有緊張之情緒，其所攜帶之夾鏈袋一百三十
五包，係購買供為其所經營之小吃店盛花生米之用等語。原審未
經查證其有無駕照，以及其是否有經營小吃店？有無可能使用該
夾鏈袋來裝花生？即予採信其辯解，顯有不當。(三)、依卷附財政
部台灣省北區國稅局桃園分局九十四年十月三日北區國稅桃縣二
字第０九四一０二六六七七號函、財政部台灣省中區國稅局九十
四年九月十二日中區國稅服字第０九四００五０九七五號函所載
，被告等名下並無不動產，原判決竟認被告等名下各有一棟不動
產房屋，其事實認定顯然錯誤，且乙○○於九十一年之薪資收入
僅新台幣（下同）十二萬一千二百元，為數甚小，不足支付其動
輒三萬元之購買毒品費用，其若非兼以販賣毒品，則何來收入，
原判決竟謂乙○○購買扣案海洛因，非其財力所不能負擔，而為
其無罪判決之理由，顯有誤認。(四)、原判決採信乙○○之辯解，
認扣案之海洛因係其供自己施用。惟若供自己施用，何以六小包
海洛因，用到藥鏟六支，顯然係要分六份配合販賣之用，原審未
予查明，遽行判決，顯有違誤等語。
惟查本件原判決以公訴意旨略以：被告等共同基於販賣第一級毒
品海洛因之犯意聯絡，平日以行動電話簡訊互傳販毒訊息，於九
十三年七月六日晚間，在桃園縣境，持有海洛因六小包（毛重十
五．一公克）、分裝袋六百二十二包，未使用過之注射針筒三十
八支，分裝海洛因藥鏟六支後，由甲○○駕駛車號七Ｐ－七八０
八號自小客車搭載乙○○沿國道三號高速公路往南下方向行駛，
途經龍潭收費站時，乙○○突彎身藏匿上開毒品等物，為警發現
可疑而攔檢查獲，並扣得上開海洛因等物、甲○○之行動電話一
支、乙○○之行動電話二支等情，因認被告等涉共同意圖販賣而
持有第一級毒品罪嫌。係以證人即承辦員警蕭時暐之證言，上開
扣案物品，其中被告等持用之行動電話收發簡訊頻繁，分裝袋及
藥鏟為數不少等，為其論據。然為被告等所堅決否認，甲○○辯
稱：被查獲當天係幫乙○○搬家，不知乙○○行李內藏有海洛因
；警員在伊背包查獲之分裝袋一百三十五包，係當天在中壢市○
○路賣場購得，供伊所經營之小吃店包裝花生之用；行動電話簡
訊內容是伊向他人買安非他命，對方給冰糖，伊才將簡訊傳給乙
○○看等語。乙○○辯稱：伊有施用海洛因，扣案海洛因及施用
器材，係供伊自己施用毒品，查獲當日甲○○係幫伊搬家，不知
行李內藏有毒品等語。經查被告等被查獲當天，係甲○○幫乙○
○搬家，迭據被告等於警詢及偵審中供述綦祥，核相符合，證人
即承辦警員蕭時暐亦證稱：查獲當時甲○○所駕駛之自小客車行
李箱內有限多行李。被告等所辯查獲當日甲○○係幫乙○○搬家
，應屬實情。次查乙○○平日有施用第一級毒品海洛因之犯行，
已據台灣桃園地方法院於九十三年九月三十日以九十三年度訴字
第一０八九號刑事判決判處有期徒刑八月確定（認定施用時間自
九十二年三月二十五日起至九十三年七月六日止），有該判決書
附卷可稽。而扣案海洛因六小包，驗餘淨重十二．六公克，為數
非鉅，據乙○○供稱：係以三萬元一次購得供自己施用，因一次
買多一點，比較便宜等情。按諸前述財政部台灣省北區國稅局桃
園分局函所載，乙○○九十二年、九十三年雖無財產申報資料，
但其於九十一年仍有申報十二萬一千二百元之薪資收入，並非全
無資力之人，一次購買該扣案海洛因，尚非其資力所不能負擔。
參酌其被查獲時，皮包內確有施用毒品之器具玻璃球吸食器、已
使用過及未使用之注射針筒及夾鏈袋等物品，乙○○所辯扣案海
洛因係供其自己施用等情，自屬有據。又扣案六小包海洛因，係
乙○○所有，藏置於其隨身攜帶之皮包內（其中三小包尚藏放在
招財貓玩偶內），甲○○並不知乙○○隨身攜帶毒品，已據乙○
○供明，且放置之處屬隱密不易發現之處，非甲○○所能輕易查
見，是甲○○所辯伊不知乙○○攜有海洛因，亦與常情無違，而
屬可信。至於甲○○使用之0000000000行動電話收件
信箱留有「就是你你從獅潭上來的麼，賣藥不要在打來了，要不
送你販賣」、「抓到你不就知道」、「現在開始抓你抓到我在還
好好跟你處理看要處理什麼給我兩天夠不夠等著」等簡訊。觀其
內容，似係警察人員所發，與甲○○之職業、身分並不相當，甲
○○所稱該簡訊係他人發送給伊，合乎實情。另甲○○於九十三
年六月十五日十六時四十八分及四十九分，以上開行動電話發送
至乙○○使用之0000000000號及王偉玲之00000
00000號行動電話之簡訊內容「妹仔：總是在歷經挫折才知
道錯了，……尤其冰糖事件若不是阿建一句話，我還有天真認為
他大哥不可能對我，真的有點後悔，……我既然敢賣藥又有何懼
怕，這是面子問題，至少將來不會有後悔。阿忠」等語。其中所
謂「冰糖事件」係指甲○○向他人買安非他命，對方給伊冰糖，
受騙之事，已據被告等於原審陳明在卷。而上述所謂「藥」，究
何所指，係偽藥、禁藥、安非他命、愷他命，還是海洛因，仍無
法從其簡訊中查知，自不能在無任何佐證之下，而以上開語意不
明之簡訊而認定被告等係意圖販賣而持有扣案海洛因。證人蕭時
暐雖證稱：甲○○駕車行經龍潭收費站被查獲時，有駕駛不穩及
情緒緊張之情，乙○○則有彎身藏放東西之舉等語。對此被告等
於原審已分別陳明甲○○因無照駕駛，才會於臨檢時表現緊張。
參酌被告等均坦承有施用毒品之行為，乙○○尚且隨身攜帶有扣
案海洛因及施用器具，是被告等於通過收費站，見警站崗惟恐遭
攔檢查獲，因而神情緊張或彎身藏放物品，亦屬情理之常，不能
因此而臆測被告等有意圖販賣而持有扣案海洛因之犯行。又查獲
時甲○○持有夾鏈袋一百三十五包，乙○○持有未使用之夾鏈袋
四百八十七包及已使用之夾鏈袋二十四包，數量甚多。然夾鏈袋
市場上並無零售，均整包購買，且夾鏈袋並非只供裝盛毒品之用
，甲○○已供明其購買夾鏈袋係供其經營之小吃店裝盛花生等物
之用，乙○○亦供稱係分裝其本人施用之毒品之用。亦不能憑此
而認定被告等有意圖供販賣而持有海洛因。此外，又查無確切證
據證明被告等有意圖販賣而持有第一級毒品及甲○○有與乙○○
共同持有扣案海洛因之犯行。至乙○○持有扣案海洛因係供其自
己施用，其持有海洛因之低度行為，應為其施用行為所吸收，而
其施用第一級毒品之犯行，業經第一審法院判處有期徒刑八月確
定，已如前述，自為該確定判決效力所及。原審因而維持第一審
諭知甲○○無罪，乙○○免訴之判決，駁回檢察官在第二審之上
訴，已詳予說明其證據之取捨及論斷之基礎，所為論述，均有卷
存資料可資覆按，從形式上觀察，並無所謂違背法令之情形。按
刑事訴訟法第一百六十一條第一項規定：檢察官就被告犯罪事實
，應負舉證責任，並指出證明之方法。因此，檢察官對於起訴之
犯罪事實，應負提出證據及說服之實質舉證責任。倘其所提出之
證據，不足為被告有罪之積極證明，或其指出證明之方法，無從
說服法院以形成被告有罪之心證，基於無罪推定之原則，自應為
被告無罪判決之諭知。原判決已調查說明檢察官所提出之證據及
其指出之證明方法，仍無從獲得被告等有意圖販賣而持有第一級
毒品及甲○○有與乙○○共同持有毒品，而乙○○持有第一級毒
品係供其自己施用，此部分犯行為其已判決確定之施用第一級毒
品罪判決效力所及，因而維持第一審諭知甲○○無罪，乙○○免
訴之判決，於法自屬有據，不容任意指為違法。又原判決理由內
記載被告等各有一棟不動產房屋，雖與前述國稅局函載之內容不
符，但綜觀全判決意旨，被告等是否有該不動產，與其等是否意
圖販賣而持有有扣案之海洛因，並無直接之關聯，此部分記載縱
有欠妥當，顯然於判決無影響，依刑事訴訟法第三百八十條之規
定，亦不得執為上訴第三審之理由。被告甲○○於原審雖曾供稱
：是的，藥是指海洛因等語。然其所以如此供述，仍係檢察官補
充說明：「勘驗筆錄中有說簡訊內有載臨檢妹仔藥和槍，我們在
警局……所謂藥就是海洛因。」審判長問：「所謂藥就是指海洛
因？」甲○○答：「是的，藥是指海洛因，槍就是查獲的槍枝。
」等語，有審判筆錄可稽（原審卷第八十頁）。然稽諸第一審勘
驗筆錄，檢察官所補充說明之勘驗筆錄其全文為：「臨檢妹仔藥
和槍我們在龍潭工（公）路警局」，存在乙○○所使用之000
0000000號ＤＢＴＥＬ型送件匣（第一審卷(一)第一四八頁
、一五二頁）。是該簡訊應係被告等於龍潭收費站為公路警察攔
檢查獲海洛因及槍枝時所發出，甲○○乃係針對檢察官之陳述及
審判長就此所為之訊問，而回答「藥是指海洛因」，而非對上訴
意旨(一)所引簡訊內容為回答，上訴意旨(一)執此而指摘原判決不當
，尚有誤會。其餘上訴意旨或仍執原判決所不採之證據，或以推
測之詞，就原審證據取捨及判斷證據證明力之職權行使，泛指其
違法，難認係適法上訴第三審之理由。本件上訴為違背法律上之
程式，應予駁回。
據上論結，應依刑事訴訟法第三百九十五條前段，判決如主文。
中    華    民    國  九十五  年    一    月  二十五  日
                      最高法院刑事第一庭
                          審判長法官  董  明  霈
                                法官  林  茂  雄
                                法官  張  祺  祥
                                法官  呂  永  福
                                法官  黃  正  興
      本件正本證明與原本無異
                                      書  記  官
中    華    民    國  九十五  年    二    月    七    日
                                                      Ｖ


司法院資訊處製作；財團法人民間司法改革基金會備份。
